【裁判字號】    95,裁,223
【裁判日期】    950209
【裁判案由】    綜合所得稅
【裁判全文】
最  高  行  政  法  院  裁  定
                                     95年度裁字第00223號
上  訴  人  甲○○
被 上訴 人  財政部臺北市國稅局
代  表  人  張盛和
上列當事人間因綜合所得稅事件，上訴人對於中華民國93年7月
27日臺北高等行政法院92年度簡字第816號判決，提起上訴，本
院裁定如下：
    主  文
上訴駁回。
上訴審訴訟費用由上訴人負擔。
    理  由
一、按對於適用簡易程序之裁判提起上訴或抗告，須經本院許可
    ，且該許可以訴訟事件所涉及之法律見解具有原則性者為限
    ，行政訴訟法第235條定有明文。所謂具有原則性，係指該
    事件所涉及之法律見解，有統一法律解釋之必要者而言。
二、上訴人上訴意旨略謂：查所得稅法第4條第1項第17款規定之
    立法意旨，係為避免遺產稅及綜合所得稅或贈與稅及綜合所
    得稅重複課徵，此有立法院公報為證。上訴人因繼承而取得
    其配偶呂剛仁「已課遺產稅」截至民國（下同）89年2月14
    日之利息財產，依所得稅法第4條第1項第17款規定當然免納
    所得稅，且該規定有排除所得稅法第14條、第15條及第71條
    之1之適用，此有財政部73年11月7日（73）台財稅第62659
    號函釋為證。本案原應適用所得稅法第4條第1項第17款規定
    判決撤銷重複課稅及裁罰，惟原審卻誤用同法第71條之1規
    定駁回，其顯有適用法規錯誤之判決違背法令。又依財政部
    73年11月7日（73）台財稅第62659號函釋規定，已課遺產稅
    之股票股利或現金股利可免納所得稅；同理，上訴人因繼承
    而取得配偶「已課遺產稅」之利息財產，亦應當然免納所得
    稅，原處分及原決定所持之見解均屬錯誤，原審亦違背所得
    稅法第4條應優先適用之立法意旨及財政部解釋。至上訴人
    配偶呂剛仁89年2月14日死亡後自銀行取得之利息所得原非
    本案訴訟標的，惟原審理由援引所得稅法第4條第1項第17款
    規定，先誤認所得人是繼承人，嗣後又回復認為所得人係呂
    剛仁，原審此部分顯有判決理由矛盾之違背法令。另按重複
    課徵及裁罰明細如下，其中屬截至2月14日之利息部分，被
    上訴人並無異議：（一）、建華商業銀行（後改名為華信商
    業銀行）全年所得新臺幣（下同）309,840元，其中46,959
    元，屬截至2月14日之利息。（二）、美商花旗銀行臺北分
    公司部分，全年所得247,261元，其中27,218元屬截至2月14
    日之所得。（三）、慶豐商業銀行存摺顯示全年利息所得僅
    195,088元，核課212,260元，差異數17,172元為扣繳稅款，
    銀行以給付淨額入帳。其利息所得中有28,864元，屬截至2
    月14日之所得。（四）、中國信託銀行儲蓄部全年利息所得
    194,716元，其中30,937元為重複課稅，內含兩筆：14,805
    元，為89年1月24日400萬元定期存款到期利息，及截至89年
    2月14日止之利息16,132元，均已列入遺產申報課稅。（五
    ）、臺新國際商業銀行全年所得52,891元，其中4,055元屬
    遺產稅業已核課截至2月14日之利息。（六）、台新國際商
    業銀行城東分行存摺顯示全年利息僅47,434元，核課52,703
    元，差異數5,269元為扣繳稅款，銀行以給付淨額入帳。（
    七）、彰化商業銀行吉林分行部分，全年利息所得28,399元
    ，其中4,245元屬截至2月14日之所得。（八）、申報誠泰銀
    行城內分行所得2,519元，惟依據存摺並無所得。本筆係溢
    報，被上訴人如無法提出銀行存款帳本影本，應予扣除。以
    上合計，綜合所得稅部分應扣除利息167,238元及罰鍰。綜
    上，上訴人已提出存摺證據，被上訴人未提出反證；且扣繳
    憑單僅能顯示扣繳金額若干，並不能證明上訴人有該所得存
    在，前揭第（三）及第（六）之所得足資證明。被上訴人如
    無法提出前揭第（八）之銀行存款帳本影本，自應信賴上訴
    人所提出之證據為真實，被上訴人逐筆認列漏報裁罰，不准
    上訴人溢報抵扣，違反所得稅法110條第1項所得額係以總額
    計算之真意，自不應補稅及裁罰，爰請廢棄原判決。
三、被上訴人則以：對於高等行政法院適用簡易程序之裁判提起
    上訴，須經最高行政法院之許可；且該許可以訴訟事件所涉
    及之法律見解具有原則性者為限，行政訴訟法第235條定有
    明文。所謂訴訟事件涉及之法律見解具有原則性，係指該事
    件所涉及之法律問題意義重大，而有加以闡釋之必要情形而
    言。查本件上訴人上訴主張無非重申原審予以指駁不予採取
    之主張，且其主張僅涉主觀法律見解，原審並無所涉及之法
    律見解具有原則上之重要情事，上訴人提起上訴難謂合法等
    語，資為抗辯。
四、原判決以：查本件上訴人之配偶呂剛仁於89年2月14日死亡
    ，其本（89）年度自銀行取得之利息所得，其中89年2月14
    日前所取得之部分，核屬上訴人配偶呂剛仁依規定應申報課
    稅之所得，依據所得稅法第71條之1第1項但書規定，該部分
    應由上訴人依同法第71條規定合併辦理結算申報納稅；復參
    照所得稅法第4條第1項第17款規定，上訴人配偶呂剛仁89年
    2月14日死亡後自銀行取得之利息所得，核屬上訴人配偶呂
    剛仁之繼承人─甲○○（即上訴人）、呂珮瑜及呂若瑄等3
    人繼承其銀行存款而產生之所得，該部分應由其繼承人等併
    計當（89）年度綜合所得總額課稅，又因上開3人為同一申
    報戶，依據所得稅法第15條第1項規定，此3人之所得應合併
    報繳。綜上，本件上訴人已歿之配偶呂剛仁89年度取自銀行
    之利息所得，應「全額」併計上訴人當年度綜合所得總額課
    稅，然上訴人漏未申報上開利息所得計481,199元（如原判
    決附表一所示，係從原處分卷附各銀行扣繳憑單列表統計而
    得），被上訴人依所得稅法第15條第1項、第71條第1項及第
    71條之1第1項規定併課上訴人當年度綜合所得稅，核定綜合
    所得總額2,901,949元、應補稅額106,271元，並無不合。又
    上訴人起訴書雖未詳列如原判決附表一編號４至７之金額，
    但上訴人既已起訴對被上訴人所處漏報稅額不服，自屬包括
    在內，自屬原審審理之範圍。至於上訴人起訴書所列之第１
    、２、５、６、８項（詳參見原判決附表二，係從上訴人起
    訴書記載列表）係已在上訴人申報之本（89）年度全年利息
    所得之內，被上訴人並未將之列為漏報之金額，此比對原判
    決附表一及附表二即明，復查決定書及訴願決定書僅審查漏
    報之利息額部分，並未將上開部分予以審查，原審自無從予
    以審理。雖原判決附表二第１、２、５部分上訴人曾於復查
    申請書主張係溢繳，但復查決定書漏未處理，此觀之上訴人
    復查申請書及被上訴人之復查決定書自明，自應由被上訴人
    再行補充處理。另本件上訴人89年度綜合所得稅結算申報，
    涉嫌漏報其已歿之配偶呂剛仁利息所得計481,199元，有各
    類所得扣繳暨免扣繳憑單附卷可稽，違章事證明確，業如前
    述，被上訴人初查乃依所得稅法第110條第1項規定，按所漏
    稅額26,224元處0.2倍之罰鍰5,200元（計至百元止），復查
    決定遞予維持，亦無不合等情，均已詳予論述，維持原處分
    及訴願決定，而駁回上訴人在原審之訴。又所得稅法第4條
    第1項第17款所規定因繼承、遺贈或贈與而取得之財產者，
    係指財產取得者，取得該財產之原因為繼承、遺贈或贈與，
    免納所得稅，本件系爭所得取得者係被繼承人生前取得之利
    息所得，並非因繼承、遺贈或贈與而取得之財產，應以計算
    被繼承人生前所得併入其配偶之本件綜合所得稅申報。本件
    綜合所得稅課徵者係所得取得者即被繼承人生前之利息所得
    ，並非對於遺產取得者即全體繼承人繼承之財產課徵綜合所
    得稅。至於被繼承人死亡後，系爭利息所得雖可能成為遺產
    之一部分，但並不因此回溯變更被繼承人生前取得系爭利息
    所得當時之利息所得性質。對於遺產取得者即全體繼承人所
    繼承之財產（可能包括系爭利息所得），並未對於全體繼承
    人課徵綜合所得稅，亦即對於全體繼承人而言，對於繼承之
    遺產並未重複課徵所得稅及遺產稅。上訴人之上訴主張係其
    個人法律見解歧異，尚不足採。本件上訴人所主張之前揭理
    由，並無統一法律解釋之必要性；而上訴人仍據之，對於適
    用簡易程序之原判決提起上訴，揆諸前揭規定及說明，顯無
    所涉及之法律見解，具有原則上之重要情事，其所提起上訴
    ，不合首揭規定，不應許可，其上訴難謂合法，應予駁回。
五、依行政訴訟法第249條第1項前段、第104條、民事訴訟法第
    95條、第78條，裁定如主文。
中    華    民    國    95    年    2     月    9     日
                  第一庭審判長法  官  葉  振  權
                              法  官  吳  明  鴻
                              法  官  陳  秀  美
                              法  官  劉  鑫  楨
                              法  官  梁  松  雄
以  上  正  本  證  明  與  原  本  無  異
中    華    民    國    95    年    2     月    9     日
                              書記官  陳  盛  信


司法院資訊處製作；財團法人民間司法改革基金會備份。
